Inventaris van de archieven van de Hollandse Staatscommissies tot de Zaken van de Oost-Indische Compagnie
Nationaal Archief, Den Haag
1790 najaar, exh. 1791 jan. 18: inv.nr. 11, KKK; agenda, gedrukt. exh. 1790 dec. 15: inv.nr. 11, GGG.
1791 apr. - aug., exh. 1791 sep. 29: inv.nr. 13, 31.
1791 najaar, met bijlagen, exh. 1792 feb. 10: inv.nr. 16, 92; punten van beschrijving, exh. 1791 nov. 18: inv.nr. 15, 72.
1792 voorjaar, met bijlagen, exh. 1792 juli 25: inv.nr. 17, 113; punten van beschrijving, exh. 1792 apr. 24: inv.nr. 16, 100.
1792 najaar, met bijlagen, exh. 1793 jan. 23: inv.nr. 18, 135; punten van beschrijving, exh. 1792 okt. 30 en 31: inv.nr. 18, 126.
1793 voorjaar, met bijlagen, exh. 1793 juli 5: inv.nr. 19, 164; punten van beschrijving, exh. 1793 mei 3: inv.nr. 18, 149.
1793 najaar, exh. 1794 feb. 13: inv.nr. 20, 187; punten van beschrijving, exh. 1793 nov. 6: inv.nr. 19, 174; agenda, exh. 1793 nov. 11: inv.nr. 19, 178.
1794 voorjaar, exh. 1794 aug. 20, met bijlagen: inv.nr. 20, 210; punten van beschrijving, exh. 1794 mei 2: inv.nr. 20, 199.
Afschriften van uitgaande nota's aan de XVII, 1792 nov. 6, 1793 mei 4 en 8, 1794 apr. 12, en ingekomen nota van de XVII, 1794 apr. 9 (exh. apr. 10): inv.nr. 2: inserties in de notulen van die data.
Memorie over het belang dat de Republiek heeft bij de oostindische handel in het algemeen en het bestaan van de VOC in het bijzonder, 1783, met bijlagen, gedrukt: inv.nr. 13, 19A Litt. Z (271-289).
4. Plannen tot steun en herstel
Rapporten van de Staatsgecommitteerden aan hun lastgevers, 1790 en 1791:
Provisioneel rapport van de Hollandse gecommitteerden aan de Staten van Holland, 1790 juli 8, concept, met bijlagen (hierna ook afzonderlijk gespecificeerd), exh. 1790 juli 7 en 8: inv.nr. 5, R.
Rapport van de Zeeuwse gecommitteerden aan de Staten van Zeeland, 1790 nov. 23, afschrift, exh. 1790 dec. 15: inv.nr. 11, FFF.
Secreet provisioneel rapport van de Hollandse gecommitteerden aan de Staten van Holland, 1791 jan. 21, met resolutie commissoriaal hierop genomen, 1791 jan. 28, gedrukt, exh. 1791 jan. 23: inv.nr. 11, NNN.
Secreet nader rapport van de Hollandse gecommitteerden aan de Staten van Holland, 1791 juli 14, met resolutie tot overneming en op het benoemen van commissarissen tot de verkopingen, 1791 juli 14, met bijlagen, exh. 1791 juli 14: inv.nr. 13, 19A, 19B.
Vervolg op het secreet nader rapport als boven, 1793 mei 15, met extractresolutie van de Staten van Holland hierop genomen en geleidebrief aan de Staatscommissie, 1793 mei 16, exh. 1793 mei 15, juni 26: inv.nr. 19, 153.
Memorie van Guill. Titsingh aan de andere hoofdparticipanten van de kamer Amsterdam over de oorzaken van de achteruitgang en de middelen tot verbetering van de VOC, 1790 juni 14, exh. 1790 juni 22 en 29: inv.nr. 5, E*.
Reflecties van N.N. op de memorie van Titsingh, met kanttekeningen van advocaat-consulent Boers: inv.nr. 13, 17.
Ingekomen secrete memorie van de Amsterdamse bewindhebbers O.W. Falck, E. Craeyvanger en J.P. Scholten over verbeteringen van het bestuur in Europa en Indië, exh. 1790 aug. inv.nr. 18: 10 Y.
Nadere memorie als boven, tevens memorie van repliek op de memorie van Titsingh, exh. 1790 sep. 23: inv.nr. 10, HH.
Memorie adstructief als boven, met bijlagen; inv.nr. 13, 19B Litt. R.
Ingekomen memorie van advocaat-consulent Boers over bovenstaande memories, 1791, exh. 1791 mrt. 8: inv.nr. 11, UUU.
Memorie van S.C. Nederburgh, eerste advocaat van de Compagnie, over de middelen die moeten worden aangewend om in de hopeloze toestand van de compagnie alle confusie te vermijden, 1791 mrt. 7, met geleidebrieven van Nederburgh aan de Staatscommissie, 1791 mrt. 7 en 17, exh. 1791 mrt. 7: inv.nr. 11, TTT.
Ingekomen brief van advocaat-consulent Boers over de financiële gesteldheid van de compagnie en de voorstellen van Nederburgh, 1791 mrt. 29, exh. 1791 apr. 6: inv.nr. 11, ZZZ.
Memorie van Willem Kraane, oud-secretaris van de Hoge Regering in Batavia, over de voorstellen van Nederburgh, met geleidebrief van Kraane aan de Staatscommissie, 1791 apr. 5, exh. 1791 apr. 6: inv.nr. 12, 1.
Resolutie van de XVII op de voorstellen van Nederburgh, 1791 mei 13, gedrukt: inv.nr. 13, 19B Litt. X.
Memorandum van de Staatscommissie aan gecommitteerden uit de XVII over het jaarlijkse profijt dat doorvoering van haar aanbevelingen m.b.t. de ingediende plannen zou kunnen opleveren, 1791 mrt. 23, afschrift: inv.nr. 11, WWW.
Aanmerkingen van bewindhebber Craeyvanger op het antwoord van hoofdparticipant Titsingh van 6 december 1790 op het advies van Falck, Craeyvanger en Scholten, exh. 1791 mrt. 28: inv.nr. 11, YYY.
Memories van Willem Kraane, oud-secretaris van de Hoge Regering in Batavia, over de memorie adstructief van Falck, Craeyvanger en Scholten, exh. 1791 apr. 9: inv.nr. 12, 3 en 3*.
Marginale aantekeningen van Craeyvanger op de aanmerkingen van Kraane, met raisonnement betreffende de particuliere handel en geleidebrief aan de Staatscommissie, 1791 mei 7, exh. 1791 mei 9: inv.nr. 12, 8.
5. Geldbehoeften van de VOC en financiële steun van de provincies
Ingekomen secreet rapport van de kamer Amsterdam over de actuele gesteldheid van de compagnie, 1790 juni 15, met bijlagen, exh. 1790 juni 21: inv.nr. 4, D.
Overige stukken ontvangen en opgemaakt ter adstructie van de zorgelijke financiële staat van de compagnie en betrekking hebbend op haar financiële administratie over 1779-1790, exh. 1790 juni 23, 25, 30, juli 7 en 8: inv.nr. 5, G, J*, K, L, P, Q, R eerste bijlage.
Stukken betreffende de negotiatie door de compagnie van een obligatielening van tien miljoen onder garantie van de Staten van Holland en Zeeland en het aangehouden voorstel van de Staatscommissie om de nog lopende recepissen van anticipatiepenningen in gegarandeerde obligaties te converteren, 1790 juli 1 - 1792 mrt. 2, exh. 1790 juli 7, 8, 29, 30, aug. 20, okt. 8, 14, 16, nov. 17, dec. 8, 15, 1791 mrt. 5: inv.nr. 5, R tweede en derde bijlage, S, T; inv.nr. 10, CC, LL, OO, YY; inv.nr. 11, QQQ.
Stukken betreffende de negotiatie door de compagnie van vijf miljoen onder garantie van de Staten van Holland wegens de verplichte aflossing in december 1791 van de opbrengst van de negotiatie van vijf miljoen door Holland ingevolge de resolutie van de Staten van 5 december 1783 voor de compagnie gedaan, 1791 mrt. 19 - sep. 28, exh. 1791 mrt. 7, 24, mei 5, juli 5, sep. 13, 23, 28: inv.nr. 11, SSS; inv.nr. 12, 5; inv.nr. 13, 28-30.
Extractresoluties van de Staten van Holland en Zeeland ter goedkeuring van de conversie van nog lopende recepissen van anticipatiepenningen van voor 1781 in gegarandeerde obligaties en ter verlenging van de handsluiting met een half jaar, 1791 nov. 16, 1792 feb. 9, exh. 1791 nov. 21, 1792 feb. 14: inv.nr. 15, 78; inv.nr. 16, 94.
Stukken betreffende de financiële staat van de compagnie over 1770-1791, dienende als feitelijke grondslag van de voorstellen van de Staatscommissie in haar rapporten van 28 januari en 14 juli 1791 aan de Staten van Holland gedaan om nog eenmaal hun garantie te geven op door de compagnie te negotiëren kapitalen, exh. 1790 aug. 20, 1791 jan. 18, mei 6, juli 12 en 14: inv.nr. 10, BB; inv.nr. 11, III, LLL; inv.nr. 12, 6, 15; inv.nr. 13, 19B Litt. A-C, V bijll. A (214) en H (222-223).
Stukken betreffende de negotiatie door de compagnie van zes à zeven miljoen onder garantie van de Staten ingevolge de voorstellen door de Staatscommissie in haar rapporten van 28 januari en 14 juli 1791 gedaan, 1794 nov., dec. 16, exh. 1791 nov. 21, dec. 22: inv.nr. 15, 79; inv.nr. 16, 86.
Resoluties van de Staten van Holland betreffende het bij de Staatscommissie ingewonnen advies over de maatregelen die zouden moeten worden genomen als zou blijken dat de compagnie zonder verdere negotiaties onder garantie van de Staten niet zou kunnen blijven bestaan, 1791 dec. 14 en 1792 mrt. 10, exh. 1791 dec. 22 en ?: inv.nr. 16, 85 en inv.nr. 17, 108.
Stukken betreffende de opneming door de compagnie van vier miljoen bij wijze van entreprise onder garantie van de Staten van Holland en Zeeland, 1792 nov. 2, 16, dec. 28, exh. 1792 okt. 31, nov. 20, 21, dec. 4, 1793 jan. 15: inv.nr. 18, 128, 129, 131.
Stukken betreffende de beschikbaarstelling door de Staten van Holland aan de Hollandse kamers van maximaal twee en later vier miljoen om tijdelijk te voorzien in de nijpende tekorten mede door het mislukken van de negotiatie van vier miljoen ontstaan, en de daadwerkelijke uitreiking door Gecommitteerde Raden van niet meer dan ƒ 500.000,-, 1793 feb. 18 - juni 28, exh. o.m. 1793 apr. 17, 18, mei 1, 15, juni 26, ?: inv.nr. 18, 142A, 144, 146, 147, 19 153, 161.
Extract secrete resolutie van de XVII op de nota van de Staatscommissie over de regelingen die zouden moeten worden getroffen als de compagnie in het geheel niet meer aan haar betalingsverplichtingen zou kunnen voldoen, 1793 mei 28, exh. 1793 juni 26: inv.nr. 19, 158 eerste stuk.
Stukken betreffende de negotiatie door de Hollandse kamers van vier miljoen in de vorm van wisselbrieven en onder garantie van de Staten van Holland tot terugbetaling van door de provincie voorgeschoten gelden, 1793 juli 1 - aug. 1, exh. o.m. 1793 juli 1, 11, 13, 15: inv.nr. 2, inserties in de notulen van 15 juli 1793; inv.nr. 19, 163, 166-168*.
Stukken betreffende het verzoek van de Staten van Zeeland om de door Holland gegarandeerde wisselnegotiatie van vier miljoen te laten doorlopen tot zes miljoen voor het aandeel van Zeeland, 1793 dec. 16 - 1794 juni 25, exh. 1793 dec. 16, 1794 feb. 12 en juni 27: inv.nr. 2, inserties in de notulen van 1793 dec. 16; inv.nr. 20, 182, 203.
Memorie van adstructie in hoeverre is voldaan aan de verplichte geldzendingen naar Indië in 1791, 1793 okt. 1, exh. 1793 okt. 8: inv.nr. 19, 173.
Extract secrete resolutie van de XVII op een brief van de Staatscommissie over de regelingen die zouden moeten worden getroffen als de compagnie in het geheel niet meer aan haar betalingsverplichtingen zou kunnen voldoen, 1793 dec. 20, exh. 1794 feb. 12: inv.nr. 20, 184.
Stukken betreffende de aanhoudende zorgelijke gesteldheid van de compagnie, de maatregelen die zouden moeten worden genomen als zij op de voet van het octrooi niet zou kunnen blijven bestaan, de voet van uitschrijving van een nieuwe negotiatie om althans de Republiek van retouren te blijven voorzien en de handel in Indië gaande te houden en de uitbreiding door de Hollandse kamers van de eerder door Holland gegarandeerde wisselnegotiatie met 3½ miljoen, 1794 mrt. 14 - okt. 21, exh. 1794 mrt. 17, apr. 11, 15, mei 1, juni 5, 25, juli 16, sep. 10, 12, 16, okt. 17, dec. 18: inv.nr. 2, inserties in de notulen van 1794 apr. 15, juli 18, aug. 6, sep. 30; inv.nr. 20, 194, 196-198, 201, 202, 207, 212-215.
Adres van de XVII aan de Staten van Holland om een bedrag van tenminste 1½ miljoen aan recepissen uit de negotiatie van 5 augustus 1794 tegen inwisseling van een gelijk bedrag aan reeds geaccordeerde wisselbrieven aan het bewind te doen afgeven, 1794 dec. 19: inv.nr. 2, insertie in de notulen van 1794 dec., 19.
6. Veranderingen in de directie van de handel
Stukken betreffende de verzending van goederen met schepen van de compagnie voor rekening van particulieren die niet in dienst staan van de compagnie onder betaling van last- en recognitiegelden, 1791 mei 11 - juni 9 en z.d., exh. o.m. 1791 mei 19 en nov. 21: inv.nr. 12, 10; inv.nr. 13, 19B Litt. K, O, P, P no. 1, P no. 2; inv.nr. 15, 70, 80.
Memorie van schout-bij-nacht Van Braam over de vroegere en tegenwoordige staat van de particuliere vaart en handel in Oost-Indië, 1790, met bijlagen en geleidebrief van Van Braam aan de Staatscommissie, 1790 dec. 11: inv.nr. 11, HHH 1e en 3e stuk.
Resolutie van de XVII ter arrestering van een plan inzake de handel in lijwaten, waarbij de handel in Bengaalse en Coromandelse lijwaten aan particulieren wordt overgelaten, 1791 apr. 23, met bijlagen betreffende de Bengaalse en Coromandelse handel, 1770-1780, gedrukt: inv.nr. 13, 19B Litt. V en V bijll. C en E.
Ingekomen memorie van Willem Kraane, oud-secretaris van de Hoge Regering in Batavia, over de Amfioensociëteit in Batavia en eventuele veranderingen in haar octrooi, met bijlagen, exh. 1791 mrt. 2: inv.nr.11, 000
resolutie van de XVII op het advies van het preparatoir besogne op de voorstellen van Kraane, 1791 mei 14, gedrukt: inv.nr. 13, 19B Litt. AAA.
Memorie van Van Braam Houckgeest, eerste supercarga in Kanton, over bestrijding van de Engelse sluikhandel in Straat Banka, met geleidebrief aan staatsgecommitteerde Rendorp, 1792 dec. 24, auth. afschriften, exh. 1793 juni 26: inv.nr. 19, 159.
7. Regulering van de verkopingen van de retouren
Zie ook het archief van de commissie tot de verkopingen, gespecificeerd op pag. 52 e.v.
Brieven van de kamer Amsterdam en van zijn bewindhebber Severijn over de nadelen van een vervroegde of voorlopige theeverkoping, 1790 juli 5, afschrift en uittreksel, exh. 1790 juli 7: inv.nr. 5, 0.
Stukken betreffende de bekrachtiging van het in onbruik geraakte verbod van 1717 op de invoer en verkoop in de Republiek van goederen uit het octrooigebied van de compagnie door andere compagnieën en door particulieren, in het bijzonder van vreemde theeën, 1790 aug. 12 - 1791 aug., exh. 1790 aug. 13, okt. 13, okt. 18, okt. 19, 1791 mei 4, juli 5, aug. 11, aug. 17: inv.nr. 10, V, W, NN**, SS, VV; inv.nr. 12, 4; inv.nr. 13, 22 en 27.
Memorie over het verkopen van retouren bij afslag, exh. 1790 okt. 18: inv.nr. 10, TT.
Ingekomen brief van Andries Levie Cohen in Amsterdam over de door hem verlangde beloning voor het taxeren van porceleinen, 1791 juli 8, met bijlage, exh. 1791 juli 12: inv.nr. 13, 18.
Stukken betreffende de aanstelling van en de instructie voor de commissarissen tot directie en administratie van de compagniesverkopingen, 1791 juli 14, sep. 2 en sep. 7, exh. 1791 aug. 10, sep. 6 en sep. 7: inv.nr. 13, 20, 25 en 26.
Stukken betreffende de bezwaren door Willem van Brienen c.s. mede namens een groot aantal theehandelaren ingediend bij de Staten-Generaal tegen twee door de compagnie in augustus 1791 aangekondigde nieuwigheden bij de verkopingen, t.w. het recht om onverkochte en opgehouden goederen te allen tijde opnieuw ter verkoop aan te bieden en goederen niet alleen bij openbare veiling maar ook ondershands te mogen verkopen, 1791 okt. 20 - 1792 okt. 12, exh. 1791 nov. 2, nov. 19, dec. 7, dec. 14, dec. 15, 1792 mrt. 10, apr. 24, mei 3, mei 6, aug. 23: inv.nr. 14, 63 en 63 III; inv.nr. 15, 76, 82, 16 83, 84, 99*; inv.nr. 17, 102, 103, 105, 106, 114; inv.nr. 18, 124.
Secrete conventie tussen de commissie tot de verkopingen en Benjamin Cohen, Abraham Benjamin Cohen en Achard Ephraim, kooplieden in Amsterdam, ter regulering van de prijzen van de compagnies-retouren, 1792 mrt. 15, auth. afschrift, exh. 1792 okt. 4: inv.nr. 17, 120.
N.B. Origineel in inv.nr. 25, 3.
Nota waarin wordt bestreden dat de compagnie verplicht zou zijn bij contract salpeter aan de staat te verkopen, exh. 1793 mrt. 29: inv.nr. 18, 142.
Correspondentie tussen de kamers Zeeland en Amsterdam over de plaats van verkoop van de lading van het voor Zeeland bevrachte en op Texel binnengelopen retourschip Leiden, met resoluties van de kamer Amsterdam ter zake, 1794 aug. 4 - 15, afschriften, exh. 1794 aug. 20: inv.nr. 20, 208.
Carga's, verkoopbiljetten en prijscouranten, 1791-1795, gedrukt: inv.nr. 15, 81.
Rapporten van de commissie tot de verkopingen over de opbrengsten van de gewone voor- en najaarsverkopingen, 1791-1794.
najaar 1791, exh. 1792 feb. 16: inv.nr. 16, 95
voorjaar 1792, exh. 1792 juli 25: inv.nr. 17, 111
najaar 1792, exh. 1792 dec. 14: inv.nr. 18, 130
voorjaar 1793, exh. 1973 juni 26: inv.nr. 19, 155
najaar 1793,: inv.nr. 19, 179
voorjaar 1794, exh. 1794 juni 3: inv.nr. 20, 200
najaar 1794, exh. 1794 dec. 18: inv.nr. 20, 217.
Calculatieve berekening van de opbrengst van de voorjaarsverkoping van de kamer Amsterdam op 21 mei 1792: inv.nr. 16, 99.
Rapporten van de commissie tot de verkopingen over de opbrengsten van de verkopingen van Chinase retouren, 1791, 1793 en 1794.
1791 okt. 12, exh. 1791 nov. 2: inv.nr. 14, 62A
1793 aug. 31, exh. 1793 sep. 2: inv.nr. 19, 169
1794 aug. 19, exh. 1794 aug. 20: inv.nr. 20, 209.
8. Sanering van de huishouding in de Republiek en bezuiniging op de equipagekosten
Stukken betreffende de uniformering van de boekhouding van de kamers, de regulering van hun onderlinge financiële verhoudingen en de gelijke voet van uitbetaling van hun crediteuren, 1791, 1793 mrt. 1, exh. o.m. 1791 juli 14, nov. 18: inv.nr. 5, P*, inv.nr. 13, 19B Litt. CC, inv.nr. 15, 75; inv.nr. 18, 142A derde stuk.
Staat van de uitgaven van de Hollandse kamers over 1779-1790 en memorie over mogelijke bezuinigingen hierop, exh. 1790 juni 25 en 30: inv.nr. 5, J* en J.
Stukken betreffende de kosten van salarissen van hoofdparticipanten, bewindhebbers, beambten en werklieden, de periodieke uitdelingen, de Haagse besognes en de compagnieslogementen en de mogelijke bezuinigingen hierop, 1780-1791, exh. 1790 juni 30, nov. 23, dec. 10, dec. 14, dec. 20 en 1791 mrt. 25 en okt. 5: inv.nr. 5, M; inv.nr. 11, AAA, XXX; inv.nr. 13, 19B Litt. G-I; inv.nr. 13, 32.
Memories van de Staatsgecommitteerden Rendorp en Van Stralen over de organisatie van de verschillende departementen, exh. 1792 sep. 19 en nov. 1: inv.nr. 17, 118.
Kopieresolutie van de XVII tot het uniform fabriceren en centraal inkopen van kanonnen, snaphanen en ammunitie, 1794 juni 10, exh. 1794 juli 14: inv.nr. 20, 206.
Stukken betreffende de inkoop en aanbesteding van goederen en koopmanschappen, 1784 en 1791-1794, exh. o.m. 1791 mei 27: inv.nr. 13, 19B Litt. N, inv.nr. 40, 60; inv.nr. 18, 134.
Staat van de equipage voor Indië over 1770-1771 - 1779-1780 en lijst van de navale macht van de VOC per 15 feb. 1791, gedrukt: inv.nr. 13, 19A Litt. V bijll. B (215-218) en F (220).
Stukken betreffende de voor het najaar van 1790 geplande equipage en de begrote kosten daarvan, exh. 1790 aug. 19: inv.nr. 10, AA.
Staat van besparingen op de begrote equipagekosten tot eind dec. 1791 die mogelijk zouden worden wanneer de equipage naar Indië zich in dat jaar zou bepalen tot acht schepen, 1791: inv.nr. 13, 19B Litt. V bijl. K (229-230).
Stukken betreffende de voorgestelde vermindering van de equipage voor China, 1790:
Staat van het rendement van de verkoping van 10 maart 1789 van de Chinase retouren, exh. 1790 okt. 19: inv.nr. 10, XX.
Memorie van de Chinase commissie over de schade die de Chinase handel zou lijden als er in 1790 minder dan twee schepen voor China zouden worden geëquipeerd, exh. 1790 sep. 22: inv.nr. 10, EE.
Proces verbaal van het verhandelde op de vergaderingen van de Chinase commissie, 1790 juli 15 en 16, auth. afschrift: inv.nr. 10, XX*.
Resolutie van de XVII over het aan de gang houden van de compagnieswerf bij een uitstel van de aanbouw van nieuwe schepen, 1791 mei 27, gedrukt: inv.nr. 13, 19B Litt. D.
Plan van de equipagemeesters om op de scheepsequipage te bezuinigen en een nieuw equipageboek samen te stellen, 1790 dec. 7, met hierop gevolgde resoluties en adviezen, 1790 dec. 9 - mei 27, gedrukt: inv.nr. 13, 19B Litt. D-F 2.
Kopieresolutie van de kamer Amsterdam over een mogelijke vermindering van de eis van te verzenden commercie- en equipagegoederen, 1791 jan. 15, met een calculatieve lijst van producten waarop bij nog te verwachten eisen bezuinigd zou kunnen worden, exh. 1791 jan. 19: inv.nr. 11, MMM.
Rapport van gecommitteerden uit het Haagse Besogne tot het onderzoeken van de stuagelijsten van de in het najaar van 1793 en het voorjaar van 1794 binnengekomen retourschepen, 1794 okt. 24, exh. 1794 dec. 18: inv.nr. 20, 216.
Stukken betreffende het gebruik van gehuurde schepen en de daardoor betaalde vrachtkosten, 1783-1789 en 1793, exh. o.m. 1790 juni 30: inv.nr. 5, L en inv.nr. 18, 142A.
Memories van lector P. Nieuwland in Amsterdam en 's lands kapiteinen S.H. Frijkenius en A. Kuvel over verschillen in de koersen van Engelse en Nederlandse oostindiëvaarders, met bijlagen en geleidebrief van Nieuwland aan de Staatscommissie, 1790 dec. 10, en instructieboeken van de compagnie voor haar stuurlieden, gedrukt, exh. 1790 dec. 8: inv.nr. 14, 59.
Memories van de Zeeuwse bewindhebber Daniël Radermacher over de voordelen van de verdubbeling van schepen met een spijkerhuid i.p.v. een koperhuid en andere stukken ter zake, 1792 aug. - 1794 juli, exh. 1794 aug. 29, 1793 mei 15, nov. 6, 1794 feb. 14, mrt. 10, mei 1, juli 14, juli 17: inv.nr. 2, inserties in de notulen van 1794 mei 1 en juli 17, inv.nr. 17, 121; inv.nr. 19, 154, 175; inv.nr. 20, 183, 188, 193, 205.
Resoluties van de XVII over de reductie van het aantal pakketboten en een beter gebruik van de overblijvende, 1791 apr. 21 en mei 16, gedrukt: inv.nr. 13, 19B Litt. L en M.
Extractresolutie van de XVII betreffende particuliere koopmansgoederen die door bemanningsleden vrij mogen worden ingevoerd, 1791 mei 9: inv.nr. 15, 69.
Bijlagen bij de ingekomen brief van de XVII van 31 dec. 1793 betreffende de aanbouw, bekopering en convooiering van schepen, de werving, verzending en betaling van scheepsbemanningen en militairen en de zending van een eskader naar Indië, exh. 1794 feb. 12: inv.nr. 20, 186.
9. Vergroting van de opbrengsten en vermindering van de kosten in Indië
Memories van Johan Carel Lodewijk Blume in Houghli, Bengalen, over de inkomsten van de compagnie als souverein en als koopman in Indië, de middelen om die inkomsten te vergroten en de staat van de compagnie in Indië in het algemeen, 1774, met geleidebrieven van Blume aan gouverneur-generaal Alting, 1792 dec. 28 en 1793 mrt. 7, afschriften, en geleidebrieven van Blume aan de Staatscommissie, 1792 dec. 28 en z.d., exh. 1793 sep. 6 en 1794 feb. 20: inv.nr. 19, 170; inv.nr. 20 191.
Stukken betreffende de zending van Sebastiaan Cornelis Nederburgh en Simon Hendrik Frijkenius als commissarissen-generaal naar Indië, 1790-1792, exh. o.m. 1790 okt. 15, 1791 mrt. 2, apr. 8, mei 4, mei 5, aug. 12, aug. 17, 1793 juni 26: inv.nr. 10, RR, PPP; inv.nr. 12, 2; inv.nr. 13, 19B Litt. BB (289-302); inv.nr. 13, 23, 24; inv.nr. 19, 156.
Ingekomen memories van Willem Kraane, oud-secretaris van de Hoge Regering in Batavia, en van advocaat-consulent Boers over de invoering van ambtgeld in Indië, exh. 1790 dec. 8 en 1791 mrt. 22: inv.nr. 11, CCC en VVV.
Brieven van de XVII aan gouverneur-generaal en raden van Indië over de invoering van nieuwe en buitengewone belastingen, 1791 jan. 4, gedrukt: inv.nr. 13, 19B Litt. S (169-172).
Correspondentie van het gouvernement van de Kaap en de XVII over de invoering van een belasting op legaten en collaterale successies, 1792 apr. 7, mei 14 en z.d., uittreksels en afschrift, exh. 1792 aug. 30: inv.nr. 17, 117.
Staat van lasten, winsten en inkomsten van de afzonderlijke Indische comptoiren in 1786, 1787 en 1788: inv.nr. 13, 19B Litt. Q1 en Q2.
Memories van de Amsterdamse bewindhebbers Falck, Craeyvanger en Scholten aan de XVII over de hoge lasten van het gouvernement van de Kaap en de middelen om ze te verminderen, 1790 mei 3, auth. afschrift, exh. 1790 juni 24: inv.nr. 5, H.
Memorie van schout-bij-nacht Van Braam over Kaap de Goede Hoop, (1790), exh. 1790 dec. 20: inv.nr. 11, HHH 2e stuk.
Brieven en resoluties van de XVII over verbetering van de huishouding en de staat van directie van de Kaap, 1790 sep. 20 - okt. 2, met bijlagen, gedrukt: inv.nr. 13, 19B Litt. S (177-192) en T.
Beredeneerde calculatie der Kaapse lasten, gedrukt: inv.nr. 13, 19B Litt. U.
Correspondentie en verbalen van de commissarissen-generaal betreffende hun verrichtingen aan de Kaap, originelen en afschriften, 1792 juni - 1794 juni 28, exh. 1792 okt. 3, 1793 mrt. 4, sep. 30, dec. 11, 1794 aug. 20: inv.nr. 17, 122; inv.nr. 18, 122A, 122C; inv.nr. 20, 211.
Generale missive en secrete missiven van het gouvernement van de Kaap aan de XVII, 1790 dec. 31 en 1791 juli 29 - sep. 27, uittreksel en afschriften, exh. 1791 nov. 3 en 1792 feb. 7: inv.nr. 15, 65; inv.nr. 16, 87-90.
Stukken betreffende klachten tegen bestuursambtenaren aan de Kaap, 1790-1791 en 1793: